【裁判字號】    90,上訴,3236
【裁判日期】    901211
【裁判案由】    偽造有價證券
【裁判全文】
臺灣高等法院刑事判決                            九十年度上訴字第三二三六號
    上  訴  人  臺灣板橋地方法院檢察署檢察官
    被      告  丁○○
    指定辯護人  本院甲○辯護人
右上訴人因被告偽造有價證券案件，不服臺灣板橋地方法院，八十九年度訴字第一二
三七號，中華民國九十年八月二十四日第一審判決（起訴案號：臺灣板橋地方法院檢
察署八十九年度偵緝字第四六○號），提起上訴，本院判決如左：
    主  文
上訴駁回。
    理  由
一、公訴意旨略以：被告丁○○原係益豐廣告股份有限公司（設臺北市○○○路一四
    三號三樓）之負責人，該公司於承作臺北縣五股鄉「薪關渡國宅」房屋預售案後
    ，其即於民國（下同）八十六年八月間委託首創廣告事業股份有限公司（下稱首
    創公司）製作「薪關渡國宅」廣告看板及代為承租定點廣告，其看板費用及定點
    租金共為新臺幣（下同）二十萬一千六百元，但因無力給付貨款，而與年籍姓名
    不詳人士基於行使之意圖，共同偽造簽發面額為二十萬一千六百元、票據號碼為
    ＤＢ0000000、發票人為巫沂秦、發票日八十六年十二月二十日而以華南
    商業銀行三重分行為付款人之支票一紙（該支票原為年籍姓名不詳人士冒用巫沂
    秦名義在華南商業銀行三重分行開立支票存款帳戶後所領取使用之支票，即俗稱
    之「芭樂票」），並於八十六年十月下旬某日在臺北縣新莊市，將上開支票交予
    首創公司之負責人乙○○以支付前開看板費用及租金，嗣首創公司屆期將支票提
    示退票不獲兌現，首創公司始知受騙，因認被告丁○○涉犯刑法第二百零一條第
    一項之偽造有價證券罪嫌。
二、按犯罪事實應依證據認定之，無證據不得推定其犯罪事實；又不能證明被告犯罪
    者，應諭知無罪之判決，刑事訴訟法第一百五十四條、第三百零一條第一項分別
    定有明文。事實之認定，應憑證據，如未能發現相當證據，或證據不足以證明，
    自不能以推測或擬制之方法，以為裁判基礎（參以最高法院四十年臺上字第八六
    號判例）；又所謂證據，係指足以認定被告確有犯罪行為之積極證據而言，該項
    證據自須適合於被告犯罪事實之認定，始得採為斷罪資料。苟積極證據不足為不
    利於被告事實之認定時，即應為有利於被告之認定，更不必有何有利之證據，此
    有最高法院二十九年上字第三一○五號及三十年上字第八一六號判例可資參照；
    另依最高法院七十六年臺上字第四九八六號判例見解，為刑事訴訟法上證明之資
    料，無論其為直接證據或間接證據，均須達於通常一般之人均不致於有所懷疑，
    而得確信其為真實之程度，始得據為有罪之認定，倘其證明尚未達到此一程度，
    而有合理性懷疑之存在時，致使無從為有罪之確信，應為無罪之判決；再參照最
    高法院五十二年臺上字第一三○○號判例見解，告訴人之告訴係以使被告受刑事
    追訴為目的，其陳述是否與事實相符，仍應調查其他證據以資審認。
三、本件公訴人認被告丁○○涉有前開偽造有價證券之罪嫌，無非係以被告承認交付
    上揭支票予告訴人首創公司，且據告訴人之代理人吳凱玲及丙○○等人之指訴，
    並有廣告製作簽收單影本二紙、支票暨退票理由單各一件附件足稽，又該支票面
    額復與被告所應付之帳款相符，另巫沂秦本人未並於華南商業銀行三重分行開立
    支票存款帳戶，故該支票顯係遭不詳人士冒用巫沂秦之名義設立支票帳戶並簽發
    該支票，證人孫劍煌亦證稱係伊幫被告打電話詢問購買支票，但未交付本件支票
    予被告等，為其論據。訊據被告丁○○固坦承交付本案支票予首創公司支付廣告
    物製作費用一事，惟堅決否認有偽造有價證券之犯行，辯稱：本案支票係孫劍煌
    為清償所積欠之債務而交付，並非買的，且其應付予首創公司之金額僅十八萬多
    ，並非二十萬一千六百元，告訴人所提出之八萬三千一百六十元之「廣告物製作
    物簽收單」，伊並未簽收等語。經查：
  (一)告訴人所提出之二張「廣告物製作物簽收單」（參臺灣臺北地方法院檢察署八十
    七年度偵字第二一六五六號卷第三頁、第四頁），金額合計為二十萬一千六百元
    ，固與本案所涉之華南商業銀行三重分行，票號ＤＢ0000000之支票金額
    相符，而前揭二張簽單中金額十一萬八千四百四十元者，上有被告之簽字確認，
    被告亦不爭執；然另一金額八萬三千一百六十元者，於「客戶簽章」處則無被告
    之簽認，且被告亦否認見過該張簽單及爭執該單據之金額；又被告始終堅稱與告
    訴人間之帳款金額為十八萬多，且證人乙○○於原審時亦到庭證稱：伊去時被告
    說要折成十八萬多，... 被告是說要把價錢折成十八萬多，把剩餘的錢還給被告
    ... （參原審卷第六十八頁）；證人吳榮成亦於原審到庭證稱：被告請他去，伊
    跟被告和周先生都在場，被告欠周先生十八萬多，... 他出面幫忙協調，達成和
    解。... （調解金額為什麼會寫二十多萬？）因為加上利息，... （參原審卷第
    七十五頁）；被告於本院審理時亦稱：（貨款十八萬多元，何以二十萬元和解？
    ）因時間太久了，加利息，所以二十萬元和解（參本院九十年十一月二十七日訊
    問筆錄），綜上所述，被告與告訴人間之債務數額與前揭支票之金額應不相同，
    公訴人執系爭支票金額與二張「廣告物製作物簽收單」之總金額相符，遽予推論
    被告之犯行，容有未合。
  (二)證人孫劍煌於偵查中證稱：「（你與他（丁○○）有無往來？）丁○○是有打電
    話叫伊到報紙分類廣告找人家買支票，『伊只是打電話而已』，伊沒有經手支票
    。在八十六年五月時叫伊打電話的，他在八十六年四月借伊的票八張，至今未還
    伊。『這張支票能打電話』，他自己去經手付錢的。」（參八十九年度偵緝字第
    四六○號卷第三十九頁背面）；惟其於原審法院審理時改稱：「... 當初他（被
    告）跟伊借這八張票要去借錢，但因係花旗銀行的票所以沒有辦法借錢，『伊跟
    他說可以看報紙去買芭樂票』。」（參原審卷第四十七頁）、「（你有無打電話
    去問「芭樂票」之事？）伊沒有打，伊只是跟被告說他自己打電話，報紙上有。
    」（參原審卷第一○二頁），孫劍煌於偵查及原審時就被告如何接洽購買「芭樂
    票」一節，先後所述相互歧異，已屬可疑；復審諸證人孫劍煌固否認曾交付被告
    本案支票，蓋其承認此一情事，自身將不免遭追訴偽造有價證券之刑責，是其所
    為證詞，顯有保留，與事實未合，並不能採為不利被告之證據。
  (三)本案所涉之票據號碼為ＤＢ0000000、發票人為巫沂秦、發票日八十六年
    十二月二十日而以華南商業銀行三重分行為付款人之支票，巫沂秦本人未並於華
    南商業銀行三重分行開立支票存款帳戶，故該支票顯係遭不詳人士冒用巫沂秦之
    名義設立支票帳戶後所領取，並簽發此支票。按票據之偽造或票據上簽名之偽造
    ，不影響於真正簽名之效力，為票據法第十五條所明定，蓋票據為文義證券，故
    凡於票據上簽名之人，均須依簽名負其責任。被告所交付告訴人之支票，告訴人
    之代表人乙○○固於原審調查時陳稱：支票（被告）有背書；但又稱：（支票）
    找不到了（參原審卷第六十九頁）；且該支票經原審查閱未果（參原審卷八十六
    頁所附華南商業銀行三重分行九十年一月三十一日〈九十〉華三存字第○○八號
    函），然被告於本院審理時亦不否認其在該支票背書，蓋該支票苟係被告所偽造
    或明知係無法兌現之「芭樂票」，被告斷不致於支票上背書後再交付告訴人，徒
    留有不利於己之證據。又前開支票或係由第三人所偽造簽發，然被告既在該支票
    上背書後轉讓於告訴人，依法即應負背書人責任，故被告辯稱係以該支票支付告
    訴人債款，應屬可採。況告訴人始終未能提出系爭偽造之支票原本可供查證，尚
    無從形成被告有偽造支票之確信，是難認被告有偽造有價證券之犯行。
四、綜上所述，被告丁○○於票據號碼為ＤＢ0000000、發票人為巫沂秦、發
    票日八十六年十二月二十日而以華南商業銀行三重分行為付款人之支票上簽名背
    書後，交付告訴人用以支付告訴人看板費用及租金之帳款，尚難以該支票係遭人
    冒名簽發，即認係被告所偽造，不能證明被告有偽造有價證券之犯行。此外，復
    查無其他積極證據足資證明被告有公訴人所指之偽造有價證券罪犯行，不能證明
    被告犯罪，揆諸首揭判例意旨及說明，自應為被告無罪之諭知。原審本同上之見
    解，以不能證明被告犯罪，而為被告無罪之諭知，經核並無違誤，公訴人上訴指
    摘原判決不當，仍認被告有偽造有價證券之犯行，為無理由，應予駁回。
據上論斷，應依刑事訴訟法第三百六十八條，判決如主文。
本案經檢察官李進誠到庭執行職務。
中      華      民      國     九十     年     十二     月     十一     日
                              臺灣高等法院刑事第十三庭
                                  審判長法  官  蔡    燉
                                        法  官  黃  聰  明
                                        法  官  李  春  地
右正本證明與原本無異。
如不服本判決應於收受送達後十日內向本院提出上訴書狀，其未敘述上訴之理由者並
得於提起上訴後十日內向本院補提理由書（均須按他造當事人之人數附繕本）。
                                        書記官  柳  秋  月
中    華    民    國     九十一   年       一       月      三十        日


司法院資訊處製作；財團法人民間司法改革基金會備份。
